【裁判字號】    98,審事聲,126
【裁判日期】    981229
【裁判案由】    確定訴訟費用額
【裁判全文】
臺灣臺北地方法院民事裁定           98年度審事聲字第126號
    異  議  人  乙○○
    相  對  人  宏恩建設股份有限公司
    法定代理人  甲○○
上列當事人間確定訴訟費用額事件，異議人對於中華民國98年8
月31日本院98年度審司聲字第786號裁定，提出異議，本院裁定
如下：
    主  文
原裁定命異議人負擔之訴訟費用額逾新台幣拾萬肆仟伍佰肆
拾肆元本息均廢棄。
上開廢棄部分，相對人之聲請駁回。
其餘異議駁回。
    理  由
一、相對人聲請意旨略以：相對人訴請異議人給付違約金事件，
    業經本院81年度重訴字第63號、臺灣高等法院（下稱高本院
    ）81年度重上字第112號、最高法院82年度台上字第719號、
    高本院82年度上更(一)字第44號、最高法院83年度台上字第21
    6號、高本院83 年度重上更(二)字第18號、最高法院84年度台
    上字第1963號、高本院84 年度上更(三)字第352號、最高法院
    86年度台上字第147號、高本院86 年度上更(四)字第90號、最
    高法院86年度台上字第3215判決、3216號裁定確定，其第二
    審及發回前第三審訴訟費用除確定部分外，由相對人負擔，
    惟未於裁判內確定該訴訟費用額，爰依民事訴訟法第91條第
    1、2項之規定，聲請確定訴訟費用額等語。
二、本件異議意旨略以：最高法院83年度台上字第216 號判決並
    非終局確定判決，是原裁定以相對人請求給付新台幣（下同
    ）14,343,607元本息部分於最高法院83年度台上字第216 號
    判決相對人勝訴確定，該部分之第一、二審及發回前第三審
    訴訟費用，按訴訟標的金額比例計算為576,763 元應由異議
    人負擔，顯然錯誤，爰依法提出異議等語。
三、按法院未於訴訟費用之裁判確定其費用額者，第一審受訴法
    院於該裁判有執行力後，應依聲請以裁定確定之；依前開規
    定確定之訴訟費用額，應於裁定送達之翌日起，加給按法定
    利率計算之利息，民事訴訟法第91條第1項、第3項分別定有
    明文。而所謂訴訟費用，包括裁判費、本法第77條之23至第
    77條之25所定之費用，包括訴訟文書之影印費、攝影費、抄
    錄費、翻譯費、證人及鑑定人日旅費、及其他進行訴訟之必
    要費用。
四、查本件相對人起訴請求異議人給付59,015,984元及自起訴狀
    繕本送達之翌日起至清償日止，按年息5%之利息；暨自80年
    11月16日起至將系爭土地移轉登記予相對人之日止，按日給
    付45,003元，經本院81年度重訴字第63號駁回相對人之訴，
    相對人不服全部提起上訴，經高本院81 年度重上字第112號
    判決異議人應給付相對人1,600萬元及自81年1月28日起至清
    償日止，按年息5%計算之利息；暨自80年11月16日起至將系
    爭土地移轉登記所需文件提供予相對人之日止，按月給付53
    ,497元。異議人就其敗訴部分全部提起上訴，相對人則就其
    敗訴之34,343,607元本息部分提起上訴，則相對人未提起上
    訴部分，即先行確定。嗣最高法院82 年度台上字第719號判
    決廢棄發回審理，經高本院82年度上更(一)字第44號判決異議
    人應給付相對人34,343,607元及其中24,343,607元部分自81
    年1月28日起至清償日止，按年息5%計算之利息；暨自80年1
    1月16 日起至將系爭土地移轉登記所需文件提供予相對人之
    日止，按月給付18,732元，並駁回相對人其餘上訴。兩造各
    就敗訴部分提起上訴，經最高法院83 年度台上字第216號判
    決駁回相對人全部及異議人就14,343,607元本息部分之上訴
    ，並廢棄相對人應給付異議人2,000 萬元本息部分，發回審
    理，而上開遭駁回部分，則先告確定。至上開廢棄發回部分
    ，屢經審理，終經最高法院以86年度台上字第3215號判決駁
    回相對人上訴，並以86年度台上字第3216號裁定駁回異議人
    上訴而確定，其第二審及發回前第三審訴訟費用除確定部分
    外，由相對人負擔，業經本院依職權調閱上開案卷查核屬實
    。至異議人指稱最高法院83 年度台上字第216號判決並非終
    局確定判決，原裁定以該判決相對人請求異議人給付14,343
    ,607元本息部分，核定異議人應負擔之訴訟費用有誤云云。
    惟異議人係因不服高本院82年度上更(一)字第44號判決命其應
    給付相對人34,343,607元本息部分，提起上訴，經最高法院
    83年度台上字第216號判決原審命異議人應給付相對人2,000
    萬元本息部分廢棄，其餘上訴駁回，是異議人應給付相對人
    14,343,607元部分，已告確定，故原裁定以此部分為相對人
    勝訴確定部分，進而計算異議人應負擔之訴訟費用，並無違
    誤。是本件相對人未提起上訴而敗訴確定部分，自應負擔此
    部分之訴訟費用，而兩造就其分別敗訴確定部分，則各依敗
    訴之訴訟標的金額比例分擔訴訟費用（含送達郵費），是異
    議人應負擔之訴訟費用如附表所示為334,544 元（元以下四
    捨五入）。從而，原裁定所命異議人賠償相對人逾該本息部
    分，自有未洽，異議意旨雖未指摘此部分不當，惟原裁定既
    有可議之處，爰由本院裁定如主文第2項所示。
五、據上論結，本件異議為一部有理由，一部無理由。爰依民事
    訴訟法第240條之4第3項，裁定如主文。
中    華    民    國    98    年    12    月    29    日
                        民事第六庭法官  傅中樂
以上正本係照原本作成。
如不服本裁定應於送達後10日內向本院提出抗告狀，並繳納抗告
費新台幣1,000元。
中    華    民    國    98    年    12    月    29    日
                                書記官  王文心
  附表：
┌───────┬─────┬────────────────┐
│項       目   │ 金   額  │  計    算     方     式        │
├───────┼─────┼────────────────┤
│第一審裁判費  │143,437元 │第一審裁判費計為590,162 元，扣除│
│              │          │相對人未上訴而先敗訴確定部分應負│
│              │          │擔之86,724元〈計算式：590,162 ×│
│              │          │（8,672,377／59,015,984）＝ 86, │
│              │          │724〉後為503,438元，再由異議人按│
│              │          │敗訴之訴訟標的金額比例計算後為14│
│              │          │3,437元〈計算式：503,438×（14,3│
│              │          │43,607／50,343,607）＝143, 437〉│
├───────┼─────┼────────────────┤
│第一審送達郵費│    136元 │第一審送達郵費計為560 元，扣除相│
│              │          │對人未上訴而先敗訴確定部分應負擔│
│              │          │之82元〈計算式：560×（8,672,377│
│              │          │／59,015,984）＝82〉後為478 元，│
│              │          │再由異議人按敗訴之訴訟標的金額比│
│              │          │例計算後為136元〈計算式：478×（│
│              │          │14,343,607／50,343,607）＝136〉 │
├───────┼─────┼────────────────┤
│第二審裁判費  │215,154元 │第二審裁判費計為885,240 元，扣除│
│              │          │相對人未上訴而先敗訴確定部分應負│
│              │          │擔之130,086元〈計算式：885,240×│
│              │          │（8,672,377／59,015,984）＝130,0│
│              │          │86〉後為755,154 元，再由異議人按│
│              │          │敗訴之訴訟標的金額比例計算後為21│
│              │          │5,154元〈計算式：755,154×（14,3│
│              │          │43,607／50,343,607）＝215,154〉 │
├───────┼─────┼────────────────┤
│第二審送達郵費│    665元 │第二審送達郵費計為2,737 元，扣除│
│              │          │相對人未上訴而先敗訴確定部分應負│
│              │          │擔之402元〈計算式：2,737×8,672,│
│              │          │377 ／59,015,984）＝402〉後為2,3│
│              │          │35元，再由異議人按敗訴之訴訟標的│
│              │          │金額比例計算後為665元〈計算式：2│
│              │          │,335 ×（14,343,607／50,343,607 │
│              │          │）＝665〉                       │
├───────┼─────┼────────────────┤
│第三審裁判費  │215,155元 │第三審裁判費計為755,158.5 元，按│
│              │          │異議人按敗訴之訴訟標的金額比例計│
│              │          │算後為215,155元〈計算式：755,158│
│              │          │.5 ×（14,343,607／50,343,607） │
│              │          │＝215, 155〉                    │
├───────┼─────┼────────────────┤
│合       計   │574,547元 │                                │
├───────┴─────┴────────────────┤
│附註：異議人已預納240,003元，故本件異議人須賠償相對人之訴訟 │
│      費用額應為334,544元。                                 │
└──────────────────────────────┘

司法院資訊處製作；財團法人民間司法改革基金會備份。
